【裁判字號】    97,上易,1096
【裁判日期】    970530
【裁判案由】    詐欺
【裁判全文】
臺灣高等法院刑事判決                97年度上易字第1096號
    上訴人  臺灣板橋地方法院檢察署檢察官
    被  告  乙○○
                  （另案於臺灣臺北監獄臺北分監執行中）
上列上訴人因詐欺案件，不服臺灣板橋地方法院96年度易字第
3929號，中華民國97年3月10日第一審判決（起訴案號：臺灣板
橋地方法院檢察署96年度偵字第23209號），提起上訴，判決如
下：
    主  文
原判決撤銷。
乙○○犯詐欺取財罪，處有期徒刑陸月，如易科罰金，以新台幣
壹仟元折算壹日；減為有期徒刑參月，如易科罰金，以新台幣壹
仟元折算壹日。
    事實及理由
壹、構成要件的犯罪事實
    乙○○於民國95年12月26日凌晨某時，在臺北縣三重市天台
    廣場附近「華園」旅社內，得知甲○○遺失行動電話1支，
    竟意圖為自己不法所有，於同日凌晨3時16分許，佯稱是「
    朱姓警官」，可代甲○○尋回遺失的行動電話，致甲○○信
    以為真而陷於錯誤。
    乙○○即以其0000000000號行動電話撥打甲○○遺失的0000
    000000號行動電話與對方聯繫，並以員警名義發送簡訊。
    乙○○隨即以電話聯絡甲○○，表示已找到偷手機之人，並
    稱手機已被賤賣到通訊行，囑甲○○匯款新台幣（下同）
    1700元至乙○○所有，萬泰商業銀行三重分行，帳號000000
    000000號帳戶。
    甲○○於同日上午6時2分許，於萊爾富便利商店匯款1700元
    入前述帳戶，卻遲遲未再接獲乙○○聯繫取回手機事宜，甲
    ○○始知受騙而報警查獲。
貳、被告對於卷證的證據能力均未爭執。
參、認定犯罪事實所憑的證據及理由：
一、被告坦承於前述時地，以朱姓警官身分，使用自己的行動電
    話撥打甲○○遺失的行動電話，並要求甲○○匯款1700元的
    事實。
二、被害人甲○○於警偵、原審就事實欄記載的事實經過的指訴
    。
三、乙○○所使用0000000000號行動電話雙向通聯紀錄調閱資料
    。
四、被害人甲○○於萊爾富便利商店匯款入被告乙○○前述帳戶
    ，有萬泰銀行現金卡繳款憑證（影本）可憑。
五、被告乙○○萬泰銀行三重分行開戶資料。
六、被告乙○○所有前述帳戶已經被列為金融警示帳戶，有金融
    機構聯防機制通報單、受理詐騙帳戶通報警示簡便格式表可
    憑。
肆、被告的辯解：「被害人甲○○敲門哭訴行動電話遭竊，我即
    以個人行動電話發送簡訊，向對方自稱臺北縣政府警察局三
    重分局朱姓警員，迫使持有人返還。取得聯繫後，甲○○即
    匯款1700元。受託代為取回失竊的行動電話，單純是幫忙被
    害人。」、「當天曾借6、7百元給被害人甲○○回家。與對
    方聯繫後，被害人請我幫他拿回，於是我叫被害人匯車資及
    返還借款，共1700元給我。」等語。
伍、對於被告辯解的認定
一、被告坦承偽以朱姓警官身分出面聯繫，但辯稱僅向對方偽稱
    是員警，並未向被害人甲○○佯稱是警察等語。
    經查，被告供稱向對方發送的簡訊內容只有：「這裡是三重
    分局，請趕快將手機歸還。」等語（偵卷49-50）；被害人
    也稱並未看見被告發送的簡訊內容（原審38）；而被害人甲
    ○○卻得知被告為「朱姓警官」。可證被害人甲○○證稱：
    「被告乙○○有跟我講他是警察身分，因被告跟我講他是三
    重分局員警，我才會請被告幫我找手機。」等語（原審43）
    ，可以採信。
二、被告於偵查及原審固曾辯稱：「當天曾借6、7百元給被害人
    甲○○回家。與對方聯繫後，被害人請我幫他拿回，於是我
    叫被害人匯車資及返還借款共1700元。」等語（偵卷50頁、
    原審18頁）。
    經查，被害人始終指稱：「並未向被告借錢，1700元是被告
    要求幫忙尋找手機的傭金。」等語（偵卷5、56-57；原審38
    ）被告曾借款給被害人的事實，查無證據足以證明。
三、被告既稱確實已幫被害人取回手機，但卻無法交代手機確實
    所在（原審46）；而卻要求被害人匯款。所辯純粹幫忙取回
    手機並無詐欺犯意等語，不能採信。
四、綜上，本案緣起固為被害人自己主動敲被告房門央請被告幫
    忙（原審39-40）；但僅能證明被害人於徬徨無助的情形下
    尋求他人協助的事實，非得以解讀為被告事後未因此產生詐
    欺的犯意與犯行。
    被告乙○○如上辯解，並無證據足以證明與事實相符。被告
    利用被害人徬徨無助尋求協助的機會，偽冒警察身分，騙取
    被害人信任，詐取被害人財物的犯行，可以認定。
陸、撤銷改判的理由
一、撤銷原判決的理由
    原判決採信被告乙○○前述辯詞而為無罪的認定，應有誤會
    。檢察官提起上訴，指稱原判決不當，有理由，應予撤銷改
    判。
二、自為判決的論罪科刑理由
（一）被告所為，觸犯刑法第339條第1項詐欺取財罪。
（二）審酌被告犯罪的動機、目的、手段、所生損害非鉅額，以
      及犯後不具悔意等一切情狀，認宜量處如主文所示刑罰，
      並依法減刑、諭知易刑標準。
柒、適用法律
一、刑事訴訟法第369條第1項前段、第364條、第299條第1項前
    段。
二、刑法第339條第1項、第41條第1項前段。
三、中華民國96年罪犯減刑條例第2條第1項第3款、第7條。
中    華    民    國    97    年    5     月    30    日
                  刑事第六庭  審判長法  官  林堭儀
                                    法  官  陳玉雲
                                    法  官  郭豫珍
以上正本證明與原本無異。
不得上訴。
                                    書記官  胡勤義
中    華    民    國    97    年    6     月    2     日
附錄：本案論罪科刑法條全文
中華民國刑法第339條
（普通詐欺罪）
意圖為自己或第三人不法之所有，以詐術使人將本人或第三人之
物交付者，處5年以下有期徒刑、拘役或科或併科1千元以下罰金
。
以前項方法得財產上不法之利益或使第三人得之者，亦同。
前二項之未遂犯罰之。


司法院資訊處製作；財團法人民間司法改革基金會備份。
